【裁判字號】    89,自,534
【裁判日期】    890921
【裁判案由】    詐欺
【裁判全文】
臺灣臺中地方法院刑事判決                          八十九年度自字第五三四號
    自  訴  人  丙○○
    被      告  乙  ○
    選任辯護人  黃進祥
右列被告因詐欺案件，經自訴人提起自訴，本院判決如左：
    主  文
乙○連續意圖為自己不法之所有，以詐術使人將本人之物交付，處有期徒刑肆月。
    事  實
一、乙○基於意圖為自己不法所有之概括犯意，於民國八十二年九月間，連續三次至
    台中市○○街一六九號丙○○家中，佯以急需用錢為由，向丙○○分別調借新台
    幣（下同）二萬元、十二萬五千元、五萬元，丙○○不疑有他，均如數借之，乙
    ○每次並以甲○○為發票人、以自己為背書人，簽交同額支票予丙○○為憑。詎
    該三張支票屆期經提示，均不獲兌現，乙○又避不處理，丙○○始知受騙。
二、案經被害人丙○○提起自訴。
    理  由
一、訊據被告乙○，固坦承自訴人丙○○所提出之該三張支票係其所簽發，並在背面
    背書之事實，惟矢口否認持該三張支票向自訴人借錢，辯稱：該些支票係伊友人
    甲○○叫伊簽發及背書的，伊完成後即交給甲○○，不知甲○○如何使用云云。
    經查，右揭事實，業據自訴人指訴綦詳，並有該三張支票及退票理由單影本附卷
    可稽；又甲○○雖因行蹤不明未能傳喚到本院說明，惟兩造均稱借款前渠二人已
    在嘉義互相認識在卷，自訴人並稱伊原不認識甲○○，係被告借錢時偶會帶甲○
    ○同來，伊才知道有這個人，足徵自訴人與甲○○並不熟，其應不太可能允借金
    錢給甲○○個人，即使錢係由甲○○用掉，當時亦應是被告陪同甲○○向自訴人
    借，或直接由被告借給甲○○使用；又一般僅於借款人持客票向人調現時，方有
    以背書方式負連帶法律責任並為借貸證明之情形，若持自己支票向他人借錢則無
    背書之必要，除非貸予人要求多一層保障，是以依經驗法則，本件應係被告持甲
    ○○之客票向自訴人借款並在後面背書以示負責；再使用支票者皆知背書須負票
    據責任，被告謂其代甲○○開立支票並以自己名義背書後，即不管甲○○如何使
    用該些支票，亦與常情有違，因認其所辯，僅係卸責之詞，不足憑採。而本件借
    貸迄今已歷七年時間，被告未償還分文，最後並予否認，其不法所有之意圖甚明
    ，事證已臻明確，被告犯行應堪認定。
二、核被告二人所為，均係犯刑法第三百三十九條第一項之詐欺取財罪。其三次犯行
    ，時間緊接、方法相同，觸犯構成要件相同之罪名，顯係基於概括犯意為之，應
    依連續犯規定論以一罪，並加重其刑。爰審酌被告係初犯、迄無悔意，且未與自
    訴人達成民事和解等情狀，量處如主文所示之刑。
據上論斷，應依刑事訴訟法第三百四十三條、第二百九十九條第一項前段，刑法第五
十六條、三百三十九條第一項，罰金罰鍰提高標準條例第一條前段，判決如主文。
中      華      民      國    八十九    年      九      月    二十一    日
                                      臺灣台中地方法院刑事第三庭
                                          法  官   李  秋  娟
右正本證明與原本無異。
如不服本判決，應於判決送達後十日內向本院提出上訴狀，上訴於臺灣高等法院臺中
分院( 須附繕本 )。
                                          書記官
中      華      民      國    八十九    年      九      月    二十一    日
附錄論罪科刑法條
刑法第三百三十九條
意圖為自己或第三人不法之所有，以詐術使人將本人或第三人之物交付者，處五年以
下有期徒刑、拘役或科或併科一千元以下罰金。
以前項方法得財產上不法之利益或使第三人得之者，亦同。
前二項之未遂犯罰之。


司法院資訊處製作；財團法人民間司法改革基金會備份。
